【裁判字號】    97,易,178
【裁判日期】    980722
【裁判案由】    業務過失重傷害
【裁判全文】
臺灣臺北地方法院刑事判決               97年度易字第178號
公  訴  人  臺灣臺北地方法院檢察署檢察官
被      告  乙○○
                    之1號2樓.
            子○○
上  一  人
選任辯護人  王富茂律師
            張旭業律師
            楊珮君律師
被      告  甲○○
選任辯護人  王藹芸律師
被      告  丁○○
            壬○○
            丑○○
上列被告等因業務過失重傷害案件，經檢察官提起公訴（九十五
年度偵字第一四一五二號），本院判決如下：
    主  文
子○○從事業務之人，因業務上之過失傷害人致重傷，處有期徒
刑捌月，減為有期徒刑肆月，如易科罰金，以銀元佰元即新臺
幣玖佰元折算壹日。
乙○○、甲○○、丁○○、壬○○、丑○○均無罪。
    事  實
一、子○○任職於臺灣東急公寓大廈管理維護股份有限公司（下
    稱東急公司），自民國九十三年三月十六日起經東急公司派
    駐臺北市○○區○○路二段一○九巷一○○弄「觀星臺北社
    區」擔任總幹事一職，即為東急公司派駐在「觀星臺北社區
    」實際執行處理契約事項之人，而負責該社區之清潔、環境
    維護、安全等社區事務，為從事業務之人。緣於九十四年五
    月二十四日晚上至同年月二十五日六、七時前之某時，因有
    不詳人士以不詳方法撬開該社區管理委員會負責疏浚、管理
    之公共設施沉砂池孔蓋，致使該孔蓋有未歸位之情事，子○○本應注意維護該社區公共設施之安全，若沉砂池之孔蓋未
    歸位，應確實將之歸位或設立其他警示措施，以避免社區住
    戶或出入往來民眾靠近，進而掉落該沉砂池，對生命、身體
    安全造成危險，而依當時情形，亦無不能注意之情事，竟疏
    未注意該沉砂池孔蓋已遭不詳人士撬開未歸位之情事，且未
    將之確實歸位或設立其他警示措施。適於同年月二十五日中
    午十二時餘分許，另有當時欲帶居住於該社區之兒童（即未
    滿十二歲之人）李○○（九十一年生）外出，且不應使該兒
    童獨處於易發生危險環境義務之李○○叔父己○○亦疏未注
    意，而由李○○先行奔跑離去並脫離其視線範圍，李○○於
    至上開沉砂池附近時，失足墜落溺水，經搶救後因缺氧性腦
    病變而呈植物人狀態，經治療後今仍因嚴重腦傷導致肢體功
    能嚴重受損，無法吞嚥，視知覺嚴重傷害，其併發反覆性之
    肺炎，腦傷為不可逆之情形之重傷害。
二、案經李○○之父己○○訴由臺北市政府警察局文山第一分局
    報請臺灣臺北地方法院檢察署檢察官偵查起訴。
    理  由
壹、程序方面：
(一)被告子○○之辯護人雖稱本件告訴人己○○已撤回告訴，應
    為不受理判決云云，然查告訴人己○○於九十四年五月二十
    五日警詢中已稱：要針對無故掀起該處蓄水蓋且未設置告示
    牌告知蓄水蓋有掀起，要路過之人注意標語之人提出告訴等
    語（見九十四年度他字第五二九二號偵查卷宗第四、五頁）
    ，於九十四年六月二十二日警詢時更表明要對被告乙○○、
    子○○提出重傷害告訴（見九十四年度他字第五二九二號偵
    查卷宗第六頁）等語，雖告訴人於偵查中檢察官訊問時曾稱
    沒有想對任何人提出告訴等語（見九十四年度他字第五二九
    二號偵查卷宗第一○九頁），然告訴人既未具體表明撤回告
    訴，依現行刑事訴訟法之規定尚難認為其已撤回本案告訴，
    本院自無從為不受理判決而應為實體審判，先予敘明。
(二)本判決用以認定被告子○○涉有本案犯行及所認定被告乙○○、甲○○、丁○○、壬○○、丑○○等人無罪之書面證據
    資料，因被告六人、辯護人於本院訊問及審理中對於各該證
    據均未爭執證據能力，復未於言詞辯論終結前聲明異議，本
    院審酌該等證據作成時之情況，並無不宜作為證據之情事，
    是依刑事訴訟法第一百五十九條之五之規定，均得作為證據
    。
貳、實體方面：
一、有罪部分：
(一)訊據被告子○○對於其擔任觀星臺北社區總幹事之事實坦承
    不諱，然矢口否認有業務過失重傷害之犯行，辯稱：當天並
    未接獲施作廠商的通知，故管理中心不知道沉砂池孔蓋被打
    開，也不知是何人打開，此事故之發生應與管理中心無關云
    云。
(二)經查：
    (1)被害人李○○確於上開時、地因前開沉砂池孔蓋未歸位蓋
      上而失足掉落沉砂池內溺水，因而受有如事實欄一所載之
      重傷害之事實，業據證人己○○證述在卷（見本院九十七
      年十一月二十六日審判筆錄），並有臺北市立萬芳醫院－
      委託財團法人私立臺北醫學院辦理之診斷證明書影本（見
      九十四年度他字第五二九二號偵查卷宗第七頁）、九十八
      年四月二十九日萬院醫病字第○九八○○○三○一九號函
      所檢附之病歷資料影本、被害人照片（見九十五年度偵字
      第一四一五二號偵查卷宗第三頁）等在卷可按。而前開沉
      砂池孔蓋確有遭拉開、撬開之情形，復有該處之現場蒐證
      照片（見九十四年度他字第五二九二號偵查卷宗第三十七
      至四十三頁、九十五年度偵字第一四一五二號偵查卷宗第
      三頁）等附卷可查。
    (2)再前開沉砂池之疏濬義務人確為觀星臺北社區管理委員會
      ，其他社區非屬疏濬義務人，有臺北市政府都市發展局九
      十八年四月二十九日北市都建字第○九八六七二九七○○○號函暨檢附之資料、臺北市政府工務局九十三年五月五
      日函（見九十四年度他字第五二九二號偵查卷宗第二十三
      、二十四頁）、九十四年度臺北市民間建築工程自有沉砂
      池清疏檢查記錄表（見九十四年度他字第五二九二號偵查
      卷宗第三十二頁）、觀星臺北社區沉砂池工程相關文件（
      見九十五年度偵字第一四一五二號偵查卷宗第六十五至一
      一三頁）、臺北市建築管理處九十六年五月二十五日函暨
      檢附之資料（見九十五年度偵字第一四一五二號偵查卷宗
      第一一六至一二○頁）、臺北市政府工務局九十四年六月
      二十七日函（見九十五年度偵字第一四一五二號偵查卷宗
      第一二四至一二八頁）等在卷可稽。並經證人庚○○證述
      ：事發的沉砂池是由觀星臺北社區負責管理維護、清潔維
      修及管理，該沉砂池是幸福建設設置作為觀星臺北社區的
      廢水處理所用，該沉砂池與南方桃花源社區並無關係，幸
      福社區與敦南莊子社區也沒有使用該沉砂池，渠在該沉砂
      池設置之後，大概在九十四年左右，上網去查相關法律規
      定時，不小心看到這個沉砂池的資料，才知道這個沉砂池
      是觀星臺北社區要使用的，且沉砂池在蓋的時候，渠有詢
      問過幸福建設公司的人，該建設公司的人說這是觀星台北
      社區要用的，而且是作為廢水處理（見本院九十七年十月
      十五日審判筆錄）等語在卷。是該沉砂池之設備係屬於觀
      星臺北社區之公共設施，殆無疑義。
    (3)又被告子○○自九十三年三月十六日起經東急公司派駐前
      開「觀星臺北社區」擔任總幹事一職，有東急公司九十八
      年四月三十日東急字第九八○四三○○一號函所檢附之資
      料可查。按公寓大廈管理條例所謂之管理委員會係指為執
      行區分所有權人會議決議事項及公寓大廈管理維護工作，
      由區分所有權人選任住戶若干人為管理委員所設立之組織
      ；所謂管理服務人：指由區分所有權人會議決議或管理負
      責人或管理委員會僱傭或委任而執行建築物管理維護事務
      之公寓大廈管理服務人員或管理維護公司，此觀公寓大廈
      管理條例第三條第九款、第十一款之規定自明。再管理委
      員會之職務內容包括：共有及共用部分之清潔、維護、修
      繕及一般改良，公寓大廈及其周圍之安全及環境維護事項
      ，且公寓大廈管理委員會，得委任或僱傭領有中央主管機
      關核發之登記證或認可證之公寓大廈管理維護公司或管理
      服務人員執行管理維護事務，亦經公寓大廈管理條例第三
      十六條第二款、第三款、第四十二條所明文規定。觀諸東
      急公司前開函文所檢附之東急公司與觀星臺北社區管理委
      員會所訂立之管理維護契約第五條第一項規定：乙方（東
      急公司）對於本約所訂應提供之管理維護務（含治安維護
      及緊急事故處理），應善盡善良管理人之注意義務。同條
      第三項規定：對於各項管理維護配合防範注意事項，乙方
      應對甲方（觀星臺北社區管理委員會）盡告知說明之義務
      。第六條第二項載明：留駐人員除應遵守乙方之管理規章
      及勤務準則外，並應服從甲方之管理規定。再東急公司社
      區總幹事管理工作手冊中內有關社區總幹事執行日常事務
      細項貳工作事項二巡檢社區（大樓）標的物第三點規定負
      有設備之完整性（含電梯機房、電信機房、發電機房、消
      防機房、各公共休閒設施是否上鎖）及公電節約電源之管
      制，可悉依前開公寓大廈管理條例之規定及契約之約定，
      東急公司負有管理、維護觀星臺北社區大樓及其所屬公共
      設施之週圍環境之義務與責任。被告既為東急公司派駐在
      前開社區實際執行處理契約事項之人，即為從事業務之人
      ，應依上開契約條款確實瞭解觀星臺北社區之各項設備及
      維護等義務，是其對於觀星臺北社區之管理及公有公共設
      施，自應負有注意及作為之義務。參諸被告子○○先前於
      警詢中亦坦認：因觀星臺北社區有使用該蓄水池（即沉砂
      池），所以定期一星期會請人去打掃該地，在其調任觀星
      臺北社區○○○○道觀星臺北社區也有使用該區域（見九
      十四年度他字第五二九二號偵查卷宗第十三頁）等情，益
      見被告於事故發生前，已知悉該沉砂池為觀星臺北社區之
      公共設施而負有前開注意義務，竟疏未注意，致使本案事
      故發生，並致受害人受有前開如事實欄一所載之重傷害，
      可認定其有未盡維護觀星臺北社區大樓公共設施之安全責
      任義務，且所為乃屬獨立之過失原因，且與被害人前開重
      傷害具有相當之因果關係，應堪認定。
    (4)綜上所述，被告子○○所辯上情，為卸責之詞，不足採信
      。本案事證明確，被告子○○犯行堪予認定，應予依法論
      科。
(三)論罪科刑之法律適用：
    (1)按被告子○○行為後，刑法部分條文業於九十四年一月七
      日修正，同年二月二日經總統令公布，並自九十五年七月
      一日起施行。修正後刑法第二條第一項規定：「行為後法
      律有變更者，適用行為時之法律。但行為後之法律有利於
      行為人者，適用最有利於行為人之法律。」，此條規定與
      刑法第一條罪刑法定主義契合，係規範行為後法律變更所
      生新舊法律比較適用之準據，是刑法第二條本身雖經修正
      ，尚無比較新舊法之問題，應一律適用裁判時之現行刑法
      第二條以決定適用之刑罰法律。又本次修正涵蓋之範圍甚
      廣，故比較新舊法時，應就罪刑有關之共犯、未遂犯、想
      像競合犯、牽連犯、連續犯、結合犯，以及累犯加重、自
      首減輕暨其他法定加減原因（如身分加減）與加減例等一
      切情形，綜其全部罪刑之結果而為比較，復有最高法院九
      十五年五月二十三日所為之九十五年度第八次刑事庭會議
      決議第一點法律變更之比較適用原則(四)可資參照。
    (2)查被告子○○為東急警公司派駐觀星臺北社區擔任總幹事
      ，為從事業務之人，業如前述，是核其所為，係犯刑法第
      二百八十四條第二項後段之從事業務之人，因業務上之過
      失傷害人致重傷罪。再刑法第二百八十四條第二項後段之
      罪，其法定刑為「三年以下有期徒刑、拘役或（銀元）二
      千元以下罰金。」，依修正後刑法施行法所增訂第一條之
      一第一項「中華民國九十四年一月七日刑法修正施行後，
      刑法分則編所定罰金之貨幣單位為新臺幣。」及該條第二
      項「九十四年一月七日刑法修正時，刑法分則編未修正之
      條文定有罰金者，自九十四年一月七日刑法修正施行後，
      就其所定數額提高為三十倍。但七十二年六月二十六日至
      九十四年一月七日新增或修正之條文，就其所定數額提高
      為三倍。」之規定，上開業務過失重傷害罪所得科處之罰
      金刑為新臺幣六萬元以下罰金，而依被告行為時之法律即
      廢止前罰金罰鍰提高標準條例第一條前段規定提高倍數為
      十倍之規定，該罪所得科處之罰金刑為二萬元以下罰金，
      經換算為新臺幣後為新臺幣六萬元以下罰金，適用結果修
      正前、後二者罰金額度相同，應逕行適用裁判時法即刑法
      施行法第一條之一第一項、第二項前段之規定。另依修正
      後刑法第三十三條第五款：「主刑之種類如下：……五、
      罰金：新臺幣一千元以上，以百元計算之。」之規定，上
      開之罪所得科處之罰金刑最低為新臺幣一千元，已較被告
      子○○行為時之法律所規定之罰金最低額為高，因此，就
      罰金刑法定最低刑度部分比較上述修正前、後之法律，自
      以被告子○○行為時即修正前刑法第三十三條第五款之規
      定較有利於被告。
    (3)爰審酌被告子○○並無前科，素行良好，其有如事實欄一
      所載之注意義務，且依當時情形並無不能注意之情事，竟
      疏於注意，終而造成被害人重傷害之結果，造成被害人及
      被害人家屬無可回復之損害，案發迄今亦未與被害人家屬
      達成和解、生活狀況、過失情狀暨犯罪後之態度等一切情
      狀，量處如主文所示之刑。再被告子○○之犯罪時間在九
      十六年四月二十四日以前，經核並無中華民國九十六年罪
      犯減刑條例第三條所定不予減刑或第五條所定不得減刑之
      情形，應依同條例第二條第一項第三款之規定減其宣告刑
      二分之一如主文所示，並依該條例第九條及修正前刑法第
      四十一條第一項前段、廢止前罰金罰鍰提高標準條例第二
      條之規定，併諭知被告子○○易科罰金之折算標準【本院
      按：修正前刑法第四十一條第一項前段規定：「犯最重本
      刑為五年以下有期徒刑以下之刑之罪，而受六個月以下有
      期徒刑或拘役之宣告，因身體、教育、職業、家庭之關係
      或其他正當事由，執行顯有困難者，得以一元以上三元以
      下折算一日，易科罰金。」，再被告子○○行為時之易科
      罰金折算標準，廢止前罰金罰鍰提高標準條例第二條前段
      規定，就其原定數額提高為一百倍折算一日，則本案被告
      子○○行為時之易科罰金折算標準，應以銀元一百元以上
      ，三百元以下折算一日，經折算為新臺幣後，應以新臺幣
      三百元以上，九百元以下折算一日。而修正後刑法第四十
      一條第一項前段則規定：「犯最重本刑為五年以下有期徒
      刑以下之刑之罪，而受六個月以下有期徒刑或拘役之宣告
      者，得以新臺幣一千元、二千元或三千元折算一日，易科
      罰金。」，經比較新舊法結果，以行為時所適用之修正前
      刑法第四十一條第一項、廢止前罰金罰鍰提高標準條例第
      二條規定較有利於被告子○○，是依刑法第二條第一項前
      段之規定，自應適用行為時即修正前刑法第四十一條第一
      項前段、廢止前罰金罰鍰提高標準條例第二條之規定，併
      諭知被告子○○易科罰金之折算標準】。
二、無罪部分：
(一)公訴意旨略以：被告乙○○於九十四年間任觀星臺北社區之
    總幹事與主任委員，被告甲○○為文山清潔公司之負責人，
    被告丁○○、壬○○、丑○○則為文山清潔公司之受僱員工
    ，均為從事業務之人。被告乙○○應注意維護社區內公共設
    施之安全使用，被告甲○○、丁○○、壬○○、丑○○應注
    意施工社區沉沙池時，應確實於施工後將沉砂池孔蓋蓋上，
    並在清理沉砂池之施工過程中，應注意維護施工區域之安全
    ，竟均疏未注意，於九十四年五月二十五日，被告甲○○、
    丁○○、壬○○、丑○○等四人依約至觀星臺北社區沉砂池
    抽砂時，將沉砂池上蓋用工具拉開後，因故未於當日施工，
    竟疏未將該孔蓋確實歸位，而被告乙○○亦未在場監督，並
    在沉砂池上對可移動孔蓋加裝安全設備，以免遭人任意移動
    ，致使該沉砂池孔蓋打開後未放回原位。後適有年僅三歲之
    社區住戶李○○經過該處時，失足墜落，經搶救後仍呈植物
    人狀態之重傷害，因認被告乙○○、甲○○、丁○○、壬○○、丑○○等人均涉犯刑法第二百八十四條第二項後段之業
    務過失重傷害罪嫌云云。
(二)按犯罪事實應依證據認定之，無證據不得認定犯罪事實；無
    證據能力、未經合法調查之證據，不得作為判斷之依據；不
    能證明被告犯罪或其行為不罰者，應諭知無罪之判決，刑事
    訴訟法第一百五十四條第二項、第一百五十五條第二項、第
    三百零一條第一項分別定有明文。次按認定不利於被告之事
    實，須依積極證據，苟積極證據不足為不利於被告事實之認
    定時，即應為有利被告之認定，更不必有何有利之證據，復
    有最高法院三十年上字第八一六號判例可資參考。又事實之
    認定，應憑證據，如未能發現相當證據，或證據不足以證明
    ，自不能以推測或擬制之方法，為裁判基礎；認定犯罪事實
    ，所憑之證據，雖不以直接證據為限，間接證據亦包括在內
    ，然無論直接或間接證據，其為訴訟上之證明，須於通常一
    般之人均不致於有所懷疑，而得確信其為真實之程度者，始
    得據之為有罪之認定，倘其證明尚未達到此一程度，而有合
    理性懷疑之存在時，即無從為有罪之認定，此亦有最高法院
    四十年臺上字第八六號、七十六年臺上字第四九八六號判例
    可資參照。況刑事訴訟法第一百六十一條第一項亦規定，檢
    察官就被告犯罪事實，應負舉證責任，並指出證明之方法，
    是檢察官對於起訴之犯罪事實，應負提出證據及說服之實質
    舉證責任，倘其所提出之證據，不足為被告有罪之積極證明
    ，或其指出證明之方法，無從說服法院以形成被告有罪之心
    證，基於無罪推定之原則，自應為被告無罪判決之諭知，亦
    經最高法院著有九十二年臺上字第一二八號判例可資參照。
(三)本案公訴人認被告乙○○、甲○○、丁○○、壬○○、丑○○等人涉犯前開犯行，無非以證人己○○於偵查中陳述、臺
    北市立萬芳醫院診斷證明書、李○○照片、證人戊○○、癸○○於偵查中證述、被告乙○○、子○○、甲○○、丁○○
    、壬○○、丑○○於偵查中陳述、現場照片、沉沙池施工合
    約書、觀星社區九十四年六月十日管委會會議紀錄、臺北市
    政府工務局函、臺北市政府工務局建築管理處開會通知單、
    清疏檢查記錄表、費用分攤表、臺北市政府工務局使用執照
    、古亭地政事務所回函、藍色工程車照片、工程車停放位置
    照片、黃色抽砂車照片等為主要依據。訊據被告乙○○對於
    自九十三年十月起至九十四年六月止擔任觀星臺北社區管理
    委員會主任委員之事實、被告甲○○對於由其擔任負責人之
    文山清潔公司曾承包清理九十四年間觀星臺北社區前開沉砂
    池工程之事實，被告丁○○、壬○○、丑○○對於曾與文山
    清潔公司負責人甲○○一同於九十四年六月間至前開沉砂池
    施工之事實坦承不諱，然均堅決否認有何業務過失致重傷害
    之犯行，被告乙○○辯稱：該社區管理委員會之公共事務管
    理事項都委由東急公司執行等語；被告甲○○辯稱：在九十
    四年五月二十五日早上文山清潔公司本來要過去觀星臺北社
    區進行勘查，但因當天文山清潔公司所在之新店地區有下毛
    毛雨，所以就沒有去觀星臺北社區，該社區沉砂池之孔蓋並
    非其打開等語；被告丁○○辯稱：在九十四年五月二十五日
    本來其與被告甲○○、丑○○、壬○○要過去觀星臺北社區
    施作，但因為下雨的關係，就沒有過去，在五月二十五日前
    也沒有先過去看現場等語；被告壬○○辯稱：該處沉砂池的
    孔蓋並非渠打開等語；被告丑○○辯稱：因九十四年五月二
    十五日當天下雨，所以沒去施作，該沉砂池並非其開啟等語
    。
(四)經查：
    (1)被告乙○○部分：
      被告乙○○雖為前開觀星臺北社區管理委員會之主任委員
      ，然觀星臺北社區管理委員會既已將屬於管理委員會應負
      責之事項委由東急公司處理，且東急公司並已派駐被告子
      ○○擔任該社區之總幹事執行此等事項，業如前述，該等
      事務顯應由東急公司、子○○負責，被告乙○○顯不負有
      如事實欄一所載之義務，縱被害人受有重傷害，亦顯與被
      告乙○○無涉，自難認被告乙○○復有業務過失重傷害之
      罪責。
    (2)被告甲○○、丁○○、壬○○、丑○○部分：
      被告甲○○所營之文山清潔公司確與觀星臺北社區管理
        委員會簽有九十四年度之疏浚沉砂池合約，有沉沙池施
        工合約書（見九十五年度偵字第一四一五二號偵查卷宗
        第四十一頁、九十二頁）在卷可按。
      被告甲○○雖與觀星臺北社區管理委員會簽訂有前開疏
        浚沉砂池契約，且被告甲○○、丁○○、壬○○、丑○○亦曾於九十四年六月間前往該處施工，被告甲○○、
        丁○○、壬○○、丑○○四人是否應負有本案業務過失
        重傷害之刑責，仍應視其等是否確為打開前開沉砂池孔
        蓋之人而定。查於九十四年五月二十五日早上新店地區
        確實有下雨，有交通部中央氣象局九十八年六月五日中
        象參字第○九八○○○六四五一號含暨檢附之資料附卷
        可稽。再證人戊○○、癸○○等人之證述，固可證明前
        開沉砂池孔蓋確曾遭開啟且未歸位之事實，然並無法證
        明是由何人開啟，自難以此認定確為被告甲○○、丁○○、壬○○、丑○○等人所開啟。另證人丙○○、辛○○之證述，固可證明於九十四年五月二十五日確有工程
        車前往觀星臺北社區附近，惟均無法證明確為文山清潔
        公司之施工車輛，亦無法證明被告甲○○、丁○○、壬○○、丑○○確有於九十四年五月二十四日或五月二十
        五日前往前該沉砂池處施工並開啟該沉砂池孔蓋。再本
        院勘驗前開社區路口九十四年五月二十五日監視錄影光
        碟結果，亦無法認定被告甲○○、丁○○、壬○○、丑
        ○○等人確有於該日前往施工。另觀諸本案案發日所拍
        攝之該處沉砂池照片（見九十五年度偵字第一四一五二
        號偵查卷宗第四頁），該沉砂池孔蓋亦有遭撬開之痕跡
        ，而被告甲○○、丁○○、壬○○、丑○○既為專業之
        清潔公司人員，本於專業而開設孔蓋當不致留下此等顯
        而易見之痕跡，徒增日後可能遭受觀星臺北社區管理委
        員會對之求償之危險，再前開沉砂池所在地為開放之公
        共空間，並未以圍牆或其他遮蔽物圍起，任何人均可進
        入，此觀卷內之現場照片自明，則於此情形下，並非僅
        有被告甲○○、丁○○、壬○○、丑○○有可能前往該
        處打開沉砂池孔蓋。況公訴人就究係被告甲○○、丁○○、壬○○、丑○○中之何人、單獨或共同前往開設該
        沉砂池孔蓋部分，未提出相當之證明，本院無法排除除
        被告甲○○、丁○○、壬○○、丑○○以外之其他人撬
        開該處孔蓋之嫌疑，依本案卷證無法使本院達到該沉砂
        池孔蓋確為被告甲○○、丁○○、壬○○、丑○○等四
        人共同開設之確信，本之罪證有疑，利歸被告之原則，
        自應為被告甲○○、丁○○、壬○○、丑○○有利之認
        定。另公訴人雖請求聲請調查晃盛公司、訊安公司查明
        該二公司是否有前往前開設區沉砂池施工云云，因此部
        分與公訴人起訴之本案被告六人是否涉犯本案犯行無關
        ，本院認無調查之必要，不予調查，附此敘明。
(五)綜上勾稽以觀，被告乙○○所辯：該社區管理委員會之公共
    事務管理事項都委由東急公司執行等語，與事實相符，確可
    採信。被告甲○○所辯：在九十四年五月二十五日早上文山
    清潔公司本來要過去觀星臺北社區進行勘查，但因當天文山
    清潔公司所在之新店地區有下毛毛雨，所以就沒有去觀星臺
    北社區，該社區沉砂池之孔蓋並非其打開等語；被告丁○○
    所辯：在九十四年五月二十五日本來其與被告甲○○、丑○○、壬○○要過去觀星臺北社區施作，但因為下雨的關係，
    就沒有過去，在五月二十五日前也沒有先過去看現場等語；
    被告壬○○所辯：該處沉砂池的孔蓋並非渠打開等語；被告
    丑○○所辯：因九十四年五月二十五日當天下雨，所以沒去
    施作，該沉砂池並非其開啟等語，則無何不可採信之處。此
    外，本院復查無其他積極證據足資證明被告乙○○、甲○○
    、丁○○、壬○○、丑○○有前揭公訴人所起訴之業務過失
    重傷害犯行，揆之前揭說明，本院自難憑公訴人所舉上開證
    據，遽論被告乙○○、甲○○、丁○○、壬○○、丑○○確
    有公訴人所指之業務過失重傷害犯行，即不能證明其等犯罪
    ，自應依法諭知被告乙○○、甲○○、丁○○、壬○○、丑
    ○○等五人無罪之判決。
據上論斷，應依刑事訴訟法第二百八十四條之一、第二百九十九
條第一項前段、第三百零一條第一項，刑法第二條第一項前段、
第二百八十四條第二項後段、修正前刑法第四十一條第一項前段
，廢止前罰金罰鍰提高標準條例第二條，現行法規所定貨幣單位
折算新臺幣條例第二條，刑法施行法第一條之一第一項、第二項
前段，中華民國九十六年罪犯減刑條例第二條第一項第三款、第
七條、第九條，判決如主文。
本案經檢察官楊展庚到庭執行職務
中    華    民    國    98    年    7     月    22    日
                  刑事第十一庭  法  官  黃紹紘
以上正本證明與原本無異。
如不服本判決應於收受送達後十日內向本院提出上訴書狀，並應
敘述具體理由；其未敘述上訴理由者，應於上訴期間屆滿後二十
日內向本院補提理由書（均須按他造當事人之人數附繕本）「切
勿逕送上級法院」。告訴人或被害人如對於本判決不服者，應具
備理由請求檢察官上訴，其上訴期間之計算係以檢察官收受判決
正本之日期為準。
                                書記官  陳靜君
中    華    民    國    98    年    7     月    30    日
附錄本案論罪科刑所犯法條全文
刑法第二百八十四條
因過失傷害人者，處六月以下有期徒刑、拘役或五百元以下罰金
，致重傷者，處一年以下有期徒刑、拘役或五百元以下罰金。
從事業務之人，因業務上之過失傷害人者，處一年以下有期徒刑
、拘役或一千元以下罰金，致重傷者，處三年以下有期徒刑、拘
役或二千元以下罰金。


司法院資訊處製作；財團法人民間司法改革基金會備份。
